臺灣臺南地方法院刑事判決
111年度易字第245號
公  訴  人  臺灣臺南地方檢察署檢察官
被      告  林盟傑




上列被告因恐嚇案件，經檢察官提起公訴（110年度偵字第23536
號），本院判決如下：
    主  文
林盟傑犯恐嚇危害安全罪，累犯，處有期徒刑參月，如易科罰金
，以新臺幣壹仟元折算壹日；又犯恐嚇危害安全罪，累犯，處拘
役肆拾日，如易科罰金，以新臺幣壹仟元折算壹日。
    事  實
一、林盟傑前因數次犯竊盜案件，經分別判處罪刑確定，再經臺
    灣高等法院臺南分院以107年度聲字第747號裁定應執行有期
    徒刑1年6月確定，於民國108年6月5日執行完畢。詎林盟傑
    猶不思悛悔，其因向鄭守益之配偶陳惠香承租位於臺南市○
    區○○街00巷00號之房屋，而因房屋承租、使用事宜與鄭守益
    間屢生糾紛，竟不思自制，於前揭有期徒刑執行完畢後5年
    內，又分別為下列行為：
　㈠林盟傑於110年7月15日11時許，在上址與鄭守益商談房屋使
    用事項，過程中林盟傑因心生不滿，竟基於恐嚇危害安全之
    犯意，對鄭守益恫稱：「今天如果我不跟你談的話，恁爸這
    1支，恁爸早就拿出來了。」等語，並將刀子1支丟置於鄭守
    益面前之桌上，又稱：「所以你說，我從頭到尾有拿這1支
    嗎？」等語（均為臺語），以此舉動傳達加害生命、身體之
    意思而恐嚇鄭守益，使在場之鄭守益因而心生畏懼，致生危
    害於鄭守益之安全。
　㈡林盟傑於110年10月12日10時17分許接獲鄭守益以通訊軟體「
    LINE」轉告其屋主陳惠香不再繼續出租上址房屋後，乃於同
    日10時36分許以「LINE」與鄭守益通話，復因其不滿鄭守益
    之回應，竟另基於恐嚇危害安全之犯意，對鄭守益恫稱：「
    叫里長來啦！我叫我朋友來啦！若講不合，恁爸就撞了！」
    等語（臺語），以此含有將加害鄭守益之生命、身體意思之
    言語恐嚇鄭守益，使鄭守益心生恐懼，致生危害於鄭守益之
    安全。　
二、案經鄭守益訴由臺南市政府警察局第五分局報告臺灣臺南地
    方檢察署檢察官偵查起訴。
    理  由
一、以下所引用具傳聞證據性質之供述證據，因檢察官、被告林
    盟傑於本案言詞辯論終結前，均未爭執其證據能力，本院審
    酌前開證據之作成或取得之狀況，並無非法或不當取證之情
    事，且無顯不可信之情況，依刑事訴訟法第159條之5規定，
    均具有證據能力；又以下所引用非供述證據性質之證據資料
    ，則均無違反法定程序取得之情形，依刑事訴訟法第158條
    之4規定之反面解釋，亦應有證據能力，合先敘明。
二、訊據被告固坦承曾於事實欄「一、㈠」所示時、地與告訴人
    即被害人鄭守益晤談房屋使用事宜，及曾於事實欄「一、㈡
    」所示時、地透過「LINE」向告訴人稱：「叫里長來啦！我
    叫我朋友來啦！若講不合，恁爸就撞了！」等語，惟均矢口
    否認涉有恐嚇罪嫌，辯稱：其承租房屋是作為佛堂使用，因
    為要焚香，告訴人一直在找其麻煩，事實欄「一、㈠」部分
    ，其沒有拿刀子出來，告訴人到的時候刀子原本就放在桌上
    ，那是其在削水果用的刀子；事實欄「一、㈡」部分，其只
    是要約告訴人到里長那裡談，其沒有恐嚇告訴人的意思云云
    。經查：
　㈠被告曾為事實欄「一、㈠」、「一、㈡」所示之舉動、言語等
    客觀事實，業據被告坦承曾為該等言詞陳述不諱，且據證人
    即告訴人於警詢、偵查中均證述明確（警卷第9至12頁，偵
    查卷第37至38頁），並有手機錄影影像擷取照片、被告與告
    訴人之對話錄音譯文、「LINE」對話紀錄翻拍照片、房屋租
    賃契約書、臺灣臺南地方檢察署檢察官勘驗筆錄在卷可稽（
    警卷第17至21頁、第23至25頁、第27頁、第31至33頁，偵查
    卷第49頁），復經本院當庭勘驗案發經過之錄影、錄音內容
    無誤，而製有本院勘驗筆錄附卷可查（本院卷第57至59頁）
    ，上開事實首堪認定。
　㈡被告雖一再辯稱其於事實欄「一、㈠」所示時、地並未拿出刀
    子，刀子原本就放在桌上云云，然被告於警詢中即曾自承：
    「因為過程中我們有些微口角，再加上長期以來因為租屋問
    題，鄭守益一直找我麻煩，所以當下我一時氣憤，隨手將放
    在地面的刀子放在桌上」等語（參警卷第5頁），經核與告
    訴人於警詢中指述：「隨即他（指被告，下同）就拿出1把
    刀子放在桌上，造成我恐懼」、「從他右手邊矮桌下地面拿
    出該刀子放在桌子上恐嚇我。」等語（警卷第10頁），確屬
    相符。且被告係稱：「今天如果我不跟你談的話，恁爸這1
    支，恁爸早就拿出來了。」等語後，旋即有物品遭丟置於桌
    面上之響動，且鏡頭轉至桌面即可見該物品係1支裝有護套
    之短刀等情，有前引本院勘驗筆錄可資查考（本院卷第58頁
    ），是自被告之語意及接連可見聞之聲響、動作綜合以觀，
    足認被告除口出前述言語外，並曾有將刀子丟置於桌面上之
    動作無疑；被告辯稱刀子原即放在桌上云云，顯係臨訟卸責
    之詞，委無可採。
　㈢次按刑法第305條之罪，僅以受惡害之通知者心生畏懼而有不
    安全之感覺為已足，不以發生客觀上之危害為要件（27年4
    月17日最高法院27年度決議㈠意旨參照）；亦即該條所謂之
    加害，不須果有加害之事，亦不必真有加害之意。再恐嚇罪
    之通知危害方法，並無限制，除以積極明示之言語舉動外，
    凡以其他足使被害人理解其意義之方法或暗示其如不從，將
    加危害而使被害人心生畏怖者，均應包括在內。依一般大眾
    之認知，任何刀具如遭用於攻擊人體，均可能導致受傷甚或
    死亡之結果，持刀相向之舉動自含有威脅對方將受暴力對待
    之意，伴隨當事人間已存有紛爭之客觀情境，更係告知他人
    將來可能對之不利之表示，而已傳遞將加害於他人生命、身
    體之意思，故被告如事實欄「一、㈠」所示之言語與舉動，
    顯已暗示、傳達將危害告訴人之生命、身體安全之不利訊息
    ；而被告對告訴人所稱如事實欄「一、㈡」所示之言語，在
    社會通念上亦係不善並具有濃厚警告意味之語句，含有將加
    害於告訴人之生命、身體之意思，亦屬告知將來可能對告訴
    人不利之表示。又衡之常情，一般人面對前述威嚇時，通常
    均會產生行為人可能進一步採取實害行為等害怕、畏怖之心
    理壓力，擔憂自己之人身安全遭受危害而恐懼不安；況被告
    均係在與告訴人因租屋衍生之糾紛晤談或通話、雙方各持己
    見之際，以較為激烈之語氣、態度對告訴人為上開行為，顯
    非單純之調侃、玩笑或日常對話而足使聽者感受心理上之壓
    力、不安，由此益徵告訴人證述伊因此感到害怕等語，實與
    常情無違，確屬可信。從而，被告上開所為客觀上顯均屬以
    加害生命、身體之事恐嚇告訴人之行為，且足使告訴人心生
    畏懼，致生危害於告訴人之安全甚明。
　㈣被告行為時已係年滿35、36歲之成年人，具有相當之智識程
    度及豐富之社會生活經驗，對於上開各情自不得諉為不知，
    其在與告訴人因租屋事宜發生紛爭時逕為上開行為，主觀上
    應已清楚認知其所為足使告訴人心生畏懼，即堪認其確均有
    恐嚇危害安全之故意；再被告縱因房屋承租、使用等問題與
    告訴人間有所爭執，亦應尊重對方意願，循正當、合法之途
    徑解決，殊無恣意以威脅之舉動、言語加諸他人之理，被告
    空言辯稱其無恐嚇之意思云云，亦無可信。
  ㈤綜上所述，本件事證已臻明確，被告上開犯行均洵堪認定，
    應予依法論科。
三、論罪科刑：
  ㈠核被告如事實欄「一、㈠」、「一、㈡」所示之行為，各係犯
    刑法第305條之恐嚇危害安全罪。
  ㈡被告如事實欄「一、㈠」、「一、㈡」所示之恐嚇犯行，係於
    不同時間分別起意為之，其犯意有別，行為殊異，應予分論
    併罰。
  ㈢被告曾於108年6月5日受如事實欄「一」所述之有期徒刑執行
    完畢，有臺灣高等法院被告前案紀錄表存卷可參，其於5年
    內故意再犯本件有期徒刑以上之2罪，均為累犯；且被告前
    開所犯均為故意犯罪，尚非偶然犯罪之人，復無視法紀而再
    犯本案，可見其刑罰反應力薄弱，自我控管之能力欠缺，未
    能自前所受之刑之執行記取教訓，主觀上有特別之惡性，並
    無司法院釋字第775號解釋意旨所指應裁量不予加重最低本
    刑，否則將致過苛或罪刑不相當之情形，爰各依刑法第47條
    第1項規定加重其刑。
  ㈣茲審酌被告不思理性處理租屋糾紛，僅因對告訴人之要求有
    所不滿，即以前述威脅舉動、言語恐嚇告訴人，使告訴人感
    受恐懼及心理壓力，亦破壞社會治安及善良秩序，殊為不該
    ，同時顯見被告欠缺自制能力，法紀觀念薄弱，被告犯後復
    矢口否認犯行，難認其已知悔悟，兼衡被告另有毀損、傷害
    等前科之素行、被告之犯罪動機、其各次之犯罪手段及情節
    、未獲告訴人諒解之客觀情形，及被告領有身心障礙證明（
    參本院卷第61至63頁），並自陳學歷為高職肄業，現從事臨
    時工之工作，育有2個女兒，須扶養父母及女兒（參本院卷
    第55頁）之智識程度、家庭生活狀況等一切情狀，分別依序
    量處如主文所示之刑，並均諭知易科罰金之折算標準，以示
    懲儆。
四、被告違犯事實欄「一、㈠」所示犯行時使用之刀子並未扣案
    ，且據被告陳明已經丟棄（參警卷第5頁），考量現無證據
    可證該刀子為違禁物，其存在尚不具刑法上之非難性，若另
    外開啟執行程序探知其所在及價額，顯不符比例原則，而有
    刑法第38條之2第2項規定「欠缺刑法上之重要性」之情形，
    故不另為沒收之諭知，附此敘明。 
據上論斷，應依刑事訴訟法第299條第1項前段，刑法第305條、
第47條第1項、第41條第1項前段，刑法施行法第1條之1第1項，
判決如主文。
本案經檢察官許家彰提起公訴，檢察官董和平到庭執行職務
中　　華　　民　　國　　111 　年　　4 　　月　　21　　日
　　　　　　　　　      刑事第二庭   法　官　 蔡盈貞
以上正本證明與原本無異。
如不服本判決應於收受本判決後20日內向本院提出上訴書狀，並
應敘述具體理由。其未敘述上訴理由者，應於上訴期間屆滿後20
日內向本院補提理由書狀（均須按他造當事人之人數附繕本）「
切勿逕送上級法院」。 
　　　　　　　　　　　　　　　　　   書記官　 林耿慧　
中　　華　　民　　國　　111 　年　　4 　　月　　21　　日
附錄所犯法條：
刑法第305條
以加害生命、身體、自由、名譽、財產之事恐嚇他人，致生危害
於安全者，處2年以下有期徒刑、拘役或9千元以下罰金。